臺灣桃園地方法院刑事判決　　　　　　　　　　　　　　九十一年度交易字第三號
　　公　訴　人　臺灣桃園地方法院檢察署檢察官
　　被　　　告　甲○○
右列被告因過失傷害案件，經檢察官提起公訴（九十年度調偵字第三○四號），本院
判決如左︰
    主  文
甲○○因過失傷害人，處有期徒刑參月，如易科罰金，以參佰元折算壹日。
    事  實
一、甲○○於民國九十年八月六日上午，駕駛車牌號碼ＫＮ–五○七一號自用小客車
    沿桃園縣中壢市區往新屋方向行駛，於同日上午八時十五分許途經
    民族路六段五十八號前，本應注意汽車行車速度，依標誌之規定，無標誌者，在
    市區道路，時速不得超過五十公里（起訴書誤繕為四十公里），而行經彎道時，
    更應減速慢行，又汽車行駛時，駕駛人應注意車前狀況，隨時採取必要之安全措
    施，另汽車在雙向四車道行駛時，除準備停車或臨時停車外，不得駛出路面邊線
    或跨越兩條車道行駛，且當時天候為晴、日間自然光線充足，路面狀況乾燥，道
    路無障礙物視距良好，雖為彎道，惟並無不能注意之情事，竟疏未注意減速慢行
    ，仍以時速將近六十公里之速度經過該彎道路段並駛出該雙向四車道之路面邊線
    ，適有行人乙○○站立路邊放置垃圾，甲○○避煞不及，撞及乙○○，乙○○因
    此受有右近側脛骨粉碎性骨折、頭部外傷併顱內出血、恥骨骨折等傷害。
二、案經乙○○訴由桃園縣警察局中壢分局報告臺灣桃園地方法院檢察署檢察官偵查
    起訴。
    理  由
一、訊據被告甲○○固坦承有於右揭時地超速駕駛自用小客車撞及告訴人乙○○，致
    告訴人乙○○受傷之事實不諱，並有桃園縣警察局道路交通事故調查報告表乙份
    、財團法人天主教聖保祿修女會醫院診斷證明書三紙、現場路況照片二張附卷可
    稽。惟被告另辯稱當時係因旁邊車道上同向行駛之他車要超越被告所駕之車輛，
    被告為了閃躲，才撞到告訴人乙○○等語。經查，被告於警訊中坦承：「當時我
    從中壢要往新屋方向行駛，行經右述地點時，因道路是右彎的馬路，當我過彎後
    ，發現一位婦人站在路邊倒垃圾，此時我發現到後，踩煞車已來不及，因而撞及
    到該名婦人。」等語在卷可稽（見臺灣桃園地方法院檢察署九十年度偵字第一四
    四八七號偵查卷宗第三頁背面），而被害人亦指訴：「九十年八月六日八時左右
    ，我從豐米便當店把店內垃圾拿到路邊放時，不知何故就被撞．．．。」、「我
    將垃圾放在店門口，沒有超越邊線。」等語附卷可考（見同上偵查卷第六頁背面
    ），是告訴人既為放置垃圾，按理應僅站在路邊而不致立於馬路中央以避免遭行
    駛車輛撞及；再參以被告對於車禍時是否已駛出道路邊線外乙節，僅自承：「我
    不知，可能。因當時我只知要閃避。」等語在卷可按（見本院九十一年一月三十
    日訊問筆錄），故本院認被告當時應係已駛出路面邊線外而撞及告訴人。次查，
    現場並無被告車輛之煞車痕跡，業據證人即當時到場處理之員警吳正雄到庭證述
    ：「．．．我調查報告表上所繪只是大約位置圖，因到時現場無留下煞車痕、刮
    地痕、散落物，只看到被害人躺在路邊．．．。」等語屬實（見本院九十一年三
    月十四日訊問筆錄），堪認被告於車禍前並未煞車求停。則苟如被告所言，當時
    其旁邊同向車道有他車為超車而右靠，則以一般駕駛人之反應，理應先行煞車讓
    該車通過以免兩車撞擊，果真煞車而有不及，方有可能冒險將車開往右邊之路面
    邊線外以求自保，斷無自始即在未減速、未煞車之狀況下，遽將車輛駛向路邊而
    甘冒撞及行人或停放路邊機車、汽車危險之理，被告當時既未減速或煞車，足認
    其前開為閃避他車而駛向路邊之辯解，委無足採。按行車速度，依標誌或標線之
    規定，無標誌或標線者，在市區道路，時速不得超過五○公里，在郊外道路時速
    不得超過六○公里；行經彎道應減速慢行；汽車行駛時，駕駛人應注意車前狀況
    及兩車併行之間隔，並隨時採取必要之安全措施；汽車在雙向四車道行駛時，除
    準備停車或臨時停車外，不得駛出路面邊線或跨越兩條車道行駛，九十年五月三
    十日修正發布後之道路交通安全規則第九十三條第一項第一款、第三款、第九十
    四條第三項、第九十八條第一項第五款各定有明文，本件車禍既發生於九十年八
    月六日，自應適用上述修正後之規定，就此卷附道路交通事故調查報告表上仍記
    載車禍地點路段之時速限制為每小時四十公里，顯係違誤，附此敘明。又被告既
    自承其考領有汽車駕駛執照（見前開偵查卷第四頁正面），則其應對前述規定知
    之甚稔並負有遵守之義務。另肇事路段為雙向四車道，有現場路段照片二張附卷
    可證；且當時天候為晴，日間自然光線充足，路面無缺陷亦無障礙物，視距良好
    等情事，亦有前述道路交通事故調查報告表一紙在卷可參，是雖道路為彎道，應
    認當時並無不能注意之情事存在，而被告竟未盡前開注意義務駛出路面邊線肇事
    致告訴人受傷，被告顯有過失甚明，並被告之過失行為與告訴人之受傷結果間，
    有相當因果關係，亦無疑義。從而本件事證明確，被告犯行，堪予認定，應予依
    法論科。
二、核被告所為，係犯刑法第二百八十四條第一項前段之過失致傷害罪。爰審酌被告
    之素行、過失之程度、告訴人傷勢之輕重程度、被告犯罪後之態度及被告雖與告
    訴人以新台幣（下同）四十萬元達成和解，有和解書乙份附卷可稽，惟被告僅支
    付其中十八萬元，其餘分期之金額並未遵期給付，業據告訴人陳述及被告坦承在
    卷等一切情狀，量處如主文所示之刑，並諭知易科罰金之折算標準。
三、至被告於前述車禍致告訴人受傷後，竟仍繼續駕車離去現場之事實，業據證人即
    到場處理之員警吳正雄到庭證稱：「我是備勤，接獲民眾報案至現場，看到被害
    人受傷倒地即送醫，當時並未看到肇事者在現場，民眾說他跑了，後經交通小隊
    提供車號，說有民眾報案，接著我查到車主聯絡其家人請轉告車主到案說明，我
    約九時許聯絡其家人，到十時許我在外通勤，接獲通知說車主已到案說明．．．
    。」等語在卷可稽，核被告此部分於交通肇事致人傷後另行起意逃逸之故意行為
    縱犯刑法第一百八十五條之四交通肇事逃逸罪，亦與本件過失致傷害罪間無裁判
    上一罪或實質上一罪之關係，非原起訴效力所及，本院自不得就之為審判，宜由
    檢察官另行依法處理，附此敘明。
據上論斷，應依刑事訴訟法第二百九十九條第一項前段，刑法第二百八十四條第一項
前段、第四十一條第一項前段、罰金罰鍰提高標準條例第一條前段、第二條，判決如
主文。
本案經檢察官林秀菊到庭執行職務。
中      華      民      國      九十一      年    九    月    十一      日
                                  臺灣桃園地方法院交通法庭
                                      法  官    張震武
右正本證明與原本無異。
如不服本判決，應於判決送達後十日內向本院提出上訴狀( 應附繕本 )，上訴於
臺灣高等法院。
                                    書記官   賴玉真
中        華        民        國   九十一   年   九   月    十三    日
附錄本件論罪科刑法條
刑法第二百八十四條
因過失傷害人者，處六月以下有期徒刑、拘役或五百元以下罰金，致重傷
者，處一年以下有期徒刑、拘役或五百元以下罰金。
從事業務之人，因業務上之過失傷害人者，處一年以下有期徒刑、拘役或
一千元以下罰金，致重傷者，處三年以下有期徒刑、拘役或二千元以下罰
金。
